最高法院刑事判決　　　　　　　　　　　　　　　八十八年度台上字第七五八七號
　　上訴人　台灣高等法院台中分院檢察署檢察官
　　被　告　甲○○
右上訴人因被告業務侵占案件，不服台灣高等法院台中分院中華民國八十八年五月五
日第二審更審判決（八十六年度重上更(三)字第二十二號，起訴案號：台灣台中地方法
院檢察署八十年度偵字第一五二八三號），提起上訴，本院判決如左：
    主  文
上訴駁回。
    理  由
按刑事訴訟法第三百七十七條規定，上訴於第三審法院，非以判決違背法令為理由，
不得為之。是提起第三審上訴，應以原判決違背法令為理由，係屬法定要件。如果上
訴理由狀並未依據卷內訴訟資料，具體指摘原判決不適用何種法則或如何適用不當，
或所指摘原判決違法情事，顯與法律規定得為第三審上訴理由之違法情形，不相適合
時，均應認其上訴為違背法律上之程式，予以駁回。本件原判決諭知被告甲○○無罪
。係依憑證人陳文龍、林金芳、蕭輝彥、李尊仁、黃麗紅（鐵板部業務助理）之證詞
，參酌告訴人即德維鋼鐵工業股份有限公司（下稱德維公司）負責人李春裕供述之部
分情節，及證人林新旺（即德維公司鐵板部前主任，於被告甲○○擔任主任時，升為
經理，且為該公司負責人李春裕之內弟，因屢次抗傳，經原審簽發拘票後，始與原法
院連繫到庭）所證稱：「（你以前為何不到庭）因二邊都是有關係，（為何不便講﹖
）因為公司本身制度有問題，同工不同酬，鐵板部員工薪水不多，別的部門都三、四
萬元（新台幣，以下同）一個月，鐵板部一個月只一萬多元，我知道他們給員工喝涼
水的事，因是小錢，且為留下員工（以免跳槽）」、「（你在任期間有無拿出變賣廢
鐵給員工吃涼水﹖）是有將公司切剩下不要的廢鐵變賣後拿來當做員工吃涼水，且這
筆錢未經過我們主管的手，我只知道一天有一瓶飲料十元給員工喝，我覺得沒關係」
、「（這些廢鐵一年可賣多少﹖）很少，不會超過五萬元」等情。因認被告所辯：變
賣廢鐵所得充作鐵板部員工喝汽水、吃點心及聚餐等福利金之用，乃鐵板部前兩任主
管即沿用之慣例，變賣所得均由鐵板部業務助理小姐直接保管處分，並未經伊之手，
且每年變賣廢鐵及處分所得，有關書面均經德維公司經理（林新旺）及副理，此慣例
已行之多年，德維公司均未表示反對，迨伊離開公司，自立門戶營業，德維公司始據
以追究，無非借題發揮而已等語。與事實相符。乃以被告變賣廢鐵將所得款項充作鐵
板部之員工之福利，既係沿襲先前的慣例，且此項慣例復為公司負責人所容認，而行
之多年，主觀上自無為自己或第三人不法所有意圖可言，核與刑法業務侵占罪之構成
要件不符，此外，又查無其他積極確切之證據足認被告變賣廢鐵部分有何侵占之不法
情事，是其被訴業務侵占之犯罪要屬不能證明，為其改判諭知被告無罪之論斷依據。
並說明依據證人黃麗紅、林新旺證述之情形，顯示在被告擔任鐵板部主管之前，鐵板
部變賣廢鐵的錢即未入公司帳，是告訴人德維公司負責人李春裕所稱：鐵板部變賣廢
鐵的錢先前均有入帳，是被告擔任鐵板部主管後才未入帳乙節，應非事實。經原法院
命告訴人公司提出先前鐵板部變賣廢鐵之帳冊資料，其亦以因時間已久，銷售廢鐵入
帳資料已無保存為由，而未能提出。則李春裕身為公司負責人對於公司變賣廢鐵的錢
如何運用，何以未入帳，衡情自無不加聞問之理，尤其鐵板部前任主管林新旺，與李
春裕又有姻親關係，林新旺對於鐵板部變賣廢鐵充當員工福利之情，非但知之，且亦
參與其事，是該李春裕對之豈有懵然不知可能﹖此足證該李春裕對於公司鐵板部一向
均將廢鐵變賣所得充作員工福利乙節，應係知悉而予容認，所稱：其一直被矇在鼓裏
云云，應非事實。又被告既係沿襲鐵板部先前慣例將變賣廢鐵所得款項充作員工福利
，則其對公司是否明示同意此項做法，應無所認識，是其於偵查中所稱公司沒有同意
（指將變賣廢鐵的錢充當員工福利）等語，尚不足據以認其有不法所有意圖。公訴人
因之認被告已坦承侵占犯行，不無誤會。至證人黃涼係總公司之會計，上班地點不在
鐵板部，其所證伊未吃到涼水等語；證人謝文松、林岳君在鐵板部均只任職鐵板部數
天至幾個月，且工作性質為外務，因此不知內部之情形；證人陳麗娟係被告甲○○離
職後才到差，因此不知當時之情形；證人林新旺於原法院第一次更審訊問之初，雖表
示變賣廢鐵之收入均有入帳，但經詳細質問後，其業已坦承為留下員工，彌補鐵板部
員工薪資較其他二部門低之問題，確以變賣廢鐵所得作為鐵板部員工之福利之事實，
且告訴人公司亦提不出有入帳之任何證明資料或帳冊，是證人黃涼、謝文松、林岳君
、林新旺所證均不能為被告不利之認定之理由。從形式上觀察，原判決並無判決理由
不備之違法情形存在。檢察官上訴意旨，就原判決所為明白論斷，究竟如何違背經驗
法則、論理法則，又未依據卷內訴訟資料，具體指明，徒執與原審相異之法律見解，
而為爭執，難認已符合首揭法定之第三審上訴要件。又原判決已說明經命告訴人公司
提出先前鐵板部變賣廢鐵之帳冊資料，該公司已表示相關帳冊資料因時間已久，並未
保存，而未能提出任何資料或帳冊，以供查證，詳如前述，足見本件調查之途已窮，
難認有何調查之可能性。檢查官上訴意旨復未依據卷內訴訟資料明白指出有何證據資
料或證據方法足以證明被告有將出售廢鐵之得款，留供己用之不法情事。徒以空泛之
詞，指原審有應於審判期日調查之證據而未予調查之違誤。其所指原判決違法情事，
顯與法律規定得為第三審上訴理由之違法情形不相適合，依首開說明，自非適法之第
三審上訴理由。其上訴違背法律上之程式，應予駁回。又本件雖係刑事訴訟法第三百
七十六條第三款所列之案件，惟於修正刑事訴訟法施行前，原得上訴於第三審法院，
且已繫屬於法院，依刑事訴訟法施行法第五條第一項規定，仍應依施行前之法定程序
終結之，附此明。
據上論結，應依刑事訴訟法第三百九十五條前段，判決如主文。
中      華      民      國    八十八    年      十二    月     三十     日
                              最高法院刑事第四庭
                                  審判長法官  黃  劍  青
                                        法官  劉  敬  一
                                        法官  林  增  福
                                        法官  邵  燕  玲
                                        法官  池  啟  明
      右正本證明與原本無異
                                              書  記  官
中      華      民      國    八十九    年      一      月      七      日
